【裁判字號】    95,訴,136
【裁判日期】    951115
【裁判案由】    侵權行為損害賠償
【裁判全文】
臺灣板橋地方法院民事判決               95年度訴字第136號
原      告  乙○○
法定代理人  丙○○
            戊○○
原      告  丙○○
被      告  甲○○
訴訟代理人  謝志明律師
複代 理 人  葉明騏
            丁○○
上列當事人間請求侵權行為損害賠償事件，經本院刑事庭移送前
來（附民案號：94年度交附民字第110 號，刑事案號：94年度交
易字第127 號），本院於民國95年10月25日言詞辯論終結，判決
如下：
    主  文
被告應給付原告乙○○新臺幣壹佰壹拾萬捌仟玖佰捌拾肆元、
原告丙○○新臺幣萬元，及均自民國九十四年十月一日起至清
償日止，按年息百分之五計算之利息。
原告其餘之訴駁回。
訴訟費用由被告負擔二分之一，餘由原告負擔。
本判決原告乙○○勝訴部分，於原告乙○○以新臺幣拾捌萬元
為被告供擔保後，得假執行；但被告如於執行標的物拍定、變賣
或物之交付前，以新臺幣壹佰壹拾萬捌仟玖佰捌拾肆元為原告
乙○○預供擔保，或將請求標的物提存，得免為假執行。
本判決原告丙○○勝訴部分，得假執行；但被告如於執行標的物
拍定、變賣或物之交付前，以新臺幣萬元為原告丙○○預供擔
保，或將請求標的物提存，得免為假執行。
原告其餘假執行之聲請駁回。
    事實及理由
一、程序方面：
    按訴狀送達後，原告不得將原訴變更或追加他訴，但擴張或
    減縮應受判決事項之聲明者，不在此限，民事訴訟法第255
    條第1 項第3 款定有明文。本件原告起訴時，原聲明：被告
    應給付原告2,069,453 元及自起訴狀善本訴達翌日起至清償
    日止，按年息5 ％計算之利息，嗣於民國95年7 月19日、95
    年8 月21日本院為言詞辯論程序時，分別將其聲明更正為：
    被告應給付原告乙○○1,917,035 元、原告丙○○297,875
    元，及均自起訴狀繕本送達翌日起至清償日止，按年息5 ％
    計算之利息。查原告上開所為之變更，經核係屬擴張或減縮
    應受判決事項之聲明，揆諸前揭法條規定，並不在禁止之列
    ，自應准許，合先敘明。
二、原告起訴主張：
  (一)被告甲○○於93年8 月5 日上午7 時許，駕駛車牌YQ-7281
    號自小客車，沿台北縣中和市○○街往景平路由西往東方向
    行駛，本應注意汽車行駛至無號誌而無交通警察指揮之交岔
    路口，轉彎車應暫停讓直行車先行，且左轉彎時，應距交岔
    路口30公尺前顯示方向燈或手勢，行至交岔路口中心處左轉
    ，並不得占用來車道搶先左轉，而依當時天氣晴朗、日間有
    自然光線，視距良好，且路面乾燥，為無缺陷、無障礙物之
    柏油路面之情況，並無不能注意之情事，竟疏未注意，於行
    經臺北縣中和市○○街121 巷三岔路口時，欲左轉彎進入景
    德街121 巷，卻未讓騎乘車牌DLR-817 號輕型機車，後載原
    告乙○○，沿臺北縣中和市○○街由東往西方向行駛，亦行
    經該巷口之原告丙○○先行，即貿然搶先左轉，致撞及原告
    丙○○所騎乘之前開機車左後車身，使原告丙○○、乙○○
    因此分別受有左肘及左髖部擦挫傷；左脛腓骨開放性骨折，
    併足踝骨折及蜂窩組織炎等傷害。被告過失傷害之犯行，業
    經台灣板橋地方法院檢察署檢察官提起公訴，刻由本院審理
    中，原告自得請求被告賠償因車禍所生之損害。
  (二)原告乙○○因本件車禍致受有醫療費用387,752 元（包括門
    、急診及住院等健保自負額部分120,000 元；復健療程費用
    83,000元；雷射手術費用50,000元；高壓氧治療費用96,000
    元；自行換藥費用38,752元）、看護費用76,000元（1 天2,
    000 元，請求38天）、交通費用224,480 元（1 天來回以42
    0 元計算）、精神慰撫金1,228,803 元，合計1,917,035 元
    之損害；原告丙○○則受有不能工作損失21,000元（日薪3,
    000 元，請求7 天）、精神慰撫金276,875 元，合計297,87
    5 元之損害。
  (三)爰依民法第184 條、第193 條、第195 條之規定，提起本件
    訴訟，並聲明求為判決：被告應給付原告乙○○1,917,035
    元、原告丙○○297,875 元，及均自起訴狀繕本送達翌日起
    至清償日止，按年息5 ％計算之利息；並均陳明願供擔保，
    請准宣告假執行。
三、被告對於原告上揭主張之侵權行為事實不爭執，惟仍以下列
    陳詞置辯，並聲明求為判決：原告之訴及假執行之聲請均駁
    回；如受不利判決，願供擔保請准宣告免為假執行。
  (一)原告乙○○所主張之醫療費用，除有虛報灌水之嫌外，另關
    於伙食費、證明書費、精神科、心臟科、復健療程、雷射整
    形手術、高壓氧治療費用及自行換藥費用等部分，或非屬必
    要性支出，或與本件侵權行為間欠缺因果關係，或無醫囑證
    明必須為之，自不應准許或應予以扣除。
  (二)再者，原告乙○○所請求之看護費用，固屬必要支出之費用
    ，然應將強制責任險已給付之部分扣除。另關於所請求之交
    通費用，其提出之單據尚無法證明確有支出及其金額，亦屬
    無據。末者，原告乙○○請求之精神慰撫金亦顯屬過高，應
    予酌減。
  (三)至於原告丙○○請求部分，依診斷證明書所載，其僅受輕微
    皮外挫擦傷，應無無法工作之虞，並不影響原告丙○○之工
    作能力，是原告丙○○請求不能工作損失部分顯無理由。另
    原告丙○○所受傷勢僅輕微擦挫傷，難認精神上受有損害，
    故亦不得請求精神慰撫金，且其請求之金額實屬過高。
五、原告主張被告甲○○於93年8 月5 日上午7 時許，駕駛車牌
    YQ-7281 號自小客車，沿台北縣中和市○○街往景平路由西
    往東方向行駛，於行經臺北縣中和市○○街121 巷三岔路口
    ，欲左轉彎進入景德街121 巷時，因疏未注意，而未讓騎乘
    車牌DLR-817 號輕型機車，後載原告乙○○，沿臺北縣中和
    市○○街由東往西方向行駛，亦行經該巷口之原告丙○○先
    行，即貿然搶先左轉，致撞及原告丙○○所騎乘之前開機車
    左後車身，致使原告丙○○、乙○○因此分別受有左肘及左
    髖部擦挫傷；左脛腓骨開放性骨折，併足踝骨折及蜂窩組織
    炎等傷害。被告就車禍之發生有過失，且其所涉過失傷害犯
    行，已由台灣高等法院判處有期徒刑3 月確定在案之事實，
    業據原告提出診斷證明書為證，並經本院依職權調閱本院94
    年度交易字第127 號過失傷害案件歷審卷宗查明屬實，且為
    被告所不爭執（見本院卷第16頁），自堪信為真實。
六、按「汽車行駛至交岔路口，其行進、轉彎，應依下列規定：
    ……二車輛行至無號誌或號誌故障而無交通警察指揮之交岔
    路口，支線道車應暫停讓幹線道車先行。未劃分幹、支線或
    同為幹線道或支線道者，轉彎車應暫停讓直行車先行；如同
    為直行車或轉彎車者，左方車應暫停讓右方車先行。……四
    左轉彎時，應距交岔路口30公尺前顯示方向燈或手勢，行至
    交岔路口中心處左轉，並不得占用來車道搶先左轉。……」
    ，修正前道路交通安全規則第102 條第1 項第2 款、第4 款
    定有明文。被告領有合格之汽車駕駛執照，對於上開規定自
    應知悉，被告駕車行經本件車禍之肇事地點，欲左轉彎進入
    景德街121 巷，即應暫停讓由原告丙○○所騎乘屬直行車之
    上開輕型機車先行，並應於距交岔路口30公尺前即顯示方向
    燈或手勢，迨行至交岔路口中心處始左轉，且不得占用來車
    道搶先左轉，而依當時天候及路況等駕駛環境，亦無不能注
    意情事，竟疏未注意，即貿然左轉以致肇事，被告就本件車
    禍之發生確有過失甚明，且此亦為被告所不否認，則被告自
    應負過失責任。
七、次按因故意或過失，不法侵害他人之權利者，負損害賠償責
    任；又不法侵害他人之身體或健康者，對於被害人因此喪失
    或減少勞動能力或增加生活上之需要時，應負損害賠償責任
    ，又不法侵害他人身體、健康、名譽、自由、信用、隱私、
    貞操或不法侵害其他人格法益而情節重大者，被害人雖非財
    產上之損害，亦得請求賠償相當之金額；民法第184 條第1
    項前段、第193 條第1 項、第195 條第1 項前段分別定有明
    文。本件原告因被告上開過失侵權行為，而受有前述之傷害
    ，被告應負過失責任等情，既經認定，已如前述，原告自得
    就其因本件車禍所受之損害，向被告請求賠償。茲將原告得
    請求賠償之金額分述如下：
  (一)原告乙○○部分
  (1)醫藥費用：
    1.原告乙○○主張其因本件車禍，致支出門、急診及住院等
      健保自負額120,000 元，固據其提出醫療費用收據影本多
      紙為憑，然為被告所否認。而經本院依職權向台北市立萬
      芳醫院查明結果，原告乙○○自93年8 月5 日至95年3 月
      17日止，因左脛腓骨開放性骨折，併足踝骨折及蜂窩組織
      炎等傷害，共計支出之醫療費用（自負額）為98,517元，
      其中560 元為精神科看診費用、2,375 元為診斷證明書費
      用，6,690 元為伙食費用乙節，有該院95年6 月1 日萬院
      醫病字第0950003327號函所檢附之醫療費用證明共53件在
      卷足憑（見本院卷第72頁至第124 頁），且為被告所不爭
      執（見本院卷第172 頁），自堪採信。是原告乙○○因本
      件車禍所支出之門、急診及住院等健保自負額費用，除上
      開精神科費用560 元、診斷證明書2,375 元、伙食費6,69
      0 元，因難認與本件侵權行為有因果關係或非屬治療上所
      必要者，應予扣除外，其餘必要之醫療費用為88,892元（
      計算式：98,517元－560 元－2,375 元－6,690 元＝88,8
      92元）。
    2.原告乙○○主張其因本件車禍，致需支出復健療程費用83
      ,000 元 之事實，業據提出復健療程及費用評估證明1 份
      為據，且被告對於上開證明之真正並不爭執（見本院卷第
      173 頁），僅抗辯應扣除健保支付部分云云。惟查，經依
      該證明內容所載，其中第1 項所列35,000元部分，係屬按
      現行健保收費標準，原告乙○○所需花費支出之自負額部
      分，並未包含健保局之支付在內，而第2 項所列之48,000
      元，則係屬健保不給付之範圍，而需由原告乙○○自費購
      買者，均無被告所辯應予扣除之問題，且被告於本院95年
      4 月26日言詞辯論時，亦已就上開部分自認在卷，且同意
      支付（見本院卷第51頁），自應認原告此部分之主張為可
      採。
    3.原告乙○○主張其因本件車禍經手術治療左小腿骨折後，
      致傷口周邊皮膚因血液循環不良影響新陳代謝而壞死，需
      進行雷射整型手術等情，有其提出之乙種診斷證明書1 紙
      在卷可證，自係屬治療上所必要者，被告辯稱原告乙○○
      此部分之請求無醫囑證明，非屬必要云云，尚不足採。又
      上開雷射整型手術費用，業經兩造協議同意以50,000元計
      算，有本院95年4 月26日言詞辯論筆錄在卷可參（見本院
      卷第52頁），是原告此部分之請求，亦應認係屬有據。
    4.原告乙○○主張其因本件車禍受傷，致骨髓發炎，經醫生
      建議需以高壓氧治療80次，惟健保局僅同意支付40次，其
      餘40次則需以自費方式為之，每次2400元，共計需支出費
      用96,000元之事實，業經原告提出乙種診斷證明書1 紙在
      卷為證，被告對於需治療80次乙節無意見（見本院卷第17
      2 頁），惟抗辯每次治療時原告乙○○所需支付之費用應
      僅410 元云云。然經本院依被告聲請向台北市立萬芳醫院
      查詢結果，經該院函覆稱：「此個案施行之高壓氧治療項
      目須經健保局事前審查同意方可施行，依健保局通過此個
      案之治療次數為40次。另超過健保給付次數部分，個案如
      要繼續治療須負擔治療費用2,400 元/ 次。」等語，有該
      院95年9 月1 日萬院醫保字第0950005559號函暨其附件在
      卷可按（見本院卷第20 1頁起），而被告對於該院函覆內
      容亦表示無意見（見本院卷第209 頁），可徵原告乙○○
      上開主張其餘40次之治療，需自費支出96,000元，並非子
      虛，應可採信。是原告乙○○此部分請求，同屬有據，自
      應准許。
    5.原告乙○○主張其因本件車禍受傷，經醫生囑咐，需每日
      以與醫院相同之護理材料清洗、消毒傷口，並更換紗布、
      繃帶等包紮，因而致需支出日常家居時自行換藥費用，經
      以醫院收費標準每次56元為據，請求支付2 年（扣除住院
      38天）約692 天，共計需38,752元之事實，業據提出購買
      所需物品之統一發票共計60紙等為證，且經本院依職權向
      台北市立萬芳醫院查明，經該院函覆稱：「病患乙○○因
      其傷勢係開放性骨折（併多處骨折），後續併發骨髓炎（
      嚴重骨感染），幾乎自第1 次出院後至95年1 月20日門診
      仍持續自行換藥，其自行換藥乃屬必要，因長期骨髓炎至
      皮膚潰爛。」等情屬實，有該院95年6 月1 日前揭函在卷
      可稽，固堪認確有自行換藥之必要。惟其費用部分，原告
      乙○○主張應以醫院收費標準每日56元計算，尚無任何依
      據，自難憑採。是除原告乙○○已提出有發票60紙為證之
      共計7,774 元部分外，其餘金額部分既無任何證據足資證
      明，自難認屬有據。是此部分原告乙○○得請求之金額為
      7,774元，其餘超過部分則為無理由。
    6.本件原告乙○○所需支出之必要醫療費用共計為325,666
      元（計算式：88,892元＋83,000元＋50,000元＋96,000元
      ＋7,774元＝325,666元）
  (2)看護費用：
    原告乙○○主張其因本件車禍受傷，分別於93年8 月5 日至
    93年8 月21日、94年5 月14日至94年6 月4 日共計住院38天
    ，於住院期間均不能行動，生活無法自理，有僱用特別看護
    之必要，以每日2,000 元計，共需支出76,000元看護費用等
    情，業經本院依被告聲請向原告乙○○就診之台北市立萬芳
    醫院查明屬實，經該院回覆稱：「病患乙○○先生於93年8
    月5 日，因車禍至本院急診，當時為左小腿脛腓骨開放性骨
    折，併左腳踝外踝骨折及足踝兩處撕裂傷、擦傷。其傷勢因
    開放性骨折，後續併發骨髓炎，住院期間需專人照護，出院
    後若有人短期（出院後兩週）照護，較理想。第1 次住院93
    年8 月5 日至93年8 月21日，第2 次住院94年5 月14日至94
    年6 月4 日，全日看護2,000 元，半日1,100 元」等語綦詳
    ，有該院95年6 月1 日萬院醫病字第0950003327號函在卷可
    稽（見本院卷第59頁），參酌被告嗣後於本院審理時，對原
    告乙○○此部分請求，亦僅表示需扣除強制責任險已給付部
    分，其餘均無意見，是應認原告乙○○此部分主張亦為可採
    。
  (3)交通費用：
    1.原告乙○○主張其因本件車禍受傷，致無法自行上學，須
      以車代步，共計需支出交通接送費224,480 元乙節，固據
      提出委託接送證明單、計程車運送費用概估證明、交通費
      請款單等多紙在卷為據，然為被告所否認，並辯稱：該些
      單據均係原告自行製作，難謂具證明力，且縱令該些單據
      屬實，亦無法證明確有實際支出，且係屬必要等語。
    2.經查，原告乙○○因本件車禍所受傷勢為左小腿脛腓骨開
      放性骨折，併左腳踝外踝骨折及足踝兩處撕裂傷、擦傷等
      情，有診斷證明書及台北市立萬芳醫院函在卷可按，且其
      上開所受傷勢，嗣因開放性骨折致引起骨髓發炎乙節，亦
      有上揭證據在卷可參，則衡諸常情，並由原告乙○○所受
      傷勢觀之，確有不良於行情形，參酌原告乙○○仍在學，
      且其就學學校係位於山腰上，因認確有支出交通費用之必
      要。次者，經本院依被告聲請向台北市立萬芳醫院就此部
      分函查結果，經該院回覆稱：「病患乙○○因多處骨折併
      骨髓炎，骨折因感染處癒合緩慢，不宜負重、爬坡，且小
      腿骨折併骨髓炎，短距離行走本就困難，更何況長距離行
      走及爬坡，建議不宜長距離行走及爬坡至骨髓炎控制為止
      （病歷記載為95年2 月7 日始停止骨髓炎之強效抗生素）
      ，自93年8 月5 日至95年2 月7 日，均建議少走、少爬坡
      。」等語明確，有該院95年6 月1 日萬院醫病字第095000
      3327號函在卷（見本院卷第59頁）可參，是堪信原告乙○○於前揭函示期間內，有支出交通費用以車代步之必要。
      至每次往返之交通費用，亦經原告同意統一以每日來回42
      0 元計算，且被告復未對此有所爭執，自得以之為計算標
      準。是原告乙○○因本件車禍受傷所需支出之交通費用，
      應為158,760 元，其計算式如下：【依原告乙○○自承93
      學年下學期上課日加暑期輔導日共計有126 天，則93年8
      月5 日至95年2 月7 日歷經約3 個學期，故實際上課天數
      以126 ×3 即378 日計算，因此，交通費用為378 天×42
      0 元/ 天＝158,760 元】。至其餘超過部分，原告乙○○
      之請求則無理由。
  (4)精神慰撫金：
    1.原告乙○○主張其因本件車禍遭受嚴重傷害，精神感受極
      大痛苦，爰請求精神損害賠償1,228,803元等語。
    2.原告乙○○因本件車禍受有左小腿脛腓骨開放性骨折，併
      左腳踝外踝骨折及足踝兩處撕裂傷、擦傷，嗣並因開放性
      骨折併發骨髓炎等情，已如前述，參酌原告前後已進行2
      次手術，且傷口周邊皮膚復因血液循環不良，致影響新陳
      代謝而壞死，將來尚須進行雷射整型手術，對其日常生活
      之影響難謂不大。更何況原告乙○○於本件車禍發生當時
      ，乃係就讀竹林高中將升2 年級之學生，即將面臨大學聯
      考，於升學壓力龐大情況下，復遭遇本件車禍致不良於行
      長達1 、2 年之久，對其課業之影響自不在話下，是原告
      乙○○主張其因本件車禍受傷致精神上非常痛苦不堪，應
      可採信。次查原告係高中學生，名下除有存款4 、5 萬元
      外，並無其他財產；被告最高學歷為大學畢業，名下財產
      有房屋1 間，汽車1 輛，業據兩造陳報在卷。茲本院審酌
      兩造之身分、地位，及被告侵害程度，對原告乙○○所造
      成之影響等一切情狀，認原告乙○○請求精神慰撫金1,22
      8,803 元尚屬過高，應予核減為700,000元，尚稱允適。
  (5)綜上，原告乙○○因本件車禍共計受有1,260,426 元之損害
    （計算式：325,666 元＋76,000元＋158,760 元＋700,000
    元＝1,260,426元）。
  (二)原告丙○○部分
  (1)不能工作之損害：
    1.原告丙○○主張其因本件車禍致有7 日之期間無法工作，
      以其每日薪資3,000 元計算，共受有21,000元之損害等語
      。被告則以依診斷證明書所載，原告丙○○所受傷勢尚未
      達無法工作之程度，故其請求不應准許等語置辯。
    2.經查，原告丙○○主張因本件車禍受有左肘及左髖部擦挫
      傷之傷害乙節，固有其所提出之乙種診斷證明書1 紙在卷
      可按，惟依該診斷證明書所示內容，並未記載原告丙○○
      所受傷勢有無法工作須休養7 日等情，且經本院依被告聲
      請及依職權向原告丙○○就診醫院台北市立萬芳醫院查詢
      結果，僅回覆稱：「病患丙○○在民國93年8 月5 日7 時
      31分來本院急診就診，當時傷病情況，左手肘部及左大腿
      近臀部擦傷。預後情況，宜門診追蹤換藥，預後視情況而
      定」等語（見本院卷第59頁），亦不足證明原告丙○○所
      受傷勢，已達不能工作程度。此外，原告丙○○復迄未舉
      出確切證據，以資證明所言屬實，並參酌原告丙○○所受
      傷勢，係屬輕微之擦挫傷，衡情亦應不足影響原告丙○○
      之工作能力，是原告丙○○此部分請求，自難遽為採信，
      不應准許。
  (2)精神慰撫金：
    1.原告丙○○主張其因本件車禍身體遭受傷害，精神感受極
      大痛苦，爰請求精神損害賠償276,875 元等語。
    2.原告丙○○因本件車禍受有左肘及左髖部擦挫傷之傷害，
      已如前述，雖其所受傷勢尚屬輕微，惟仍難謂其精神上並
      無受有痛苦，被告抗辯原告丙○○精神上未受損害云云，
      並不足採。次查原告丙○○係偉得工程行之負責人，最高
      學歷為專科畢業，名下之財產有房屋2 間，共有之土地1
      筆及存款500 萬元；被告最高學歷為大學畢業，名下財產
      有1 間房屋，汽車1 輛，業據兩造陳報在卷，並有土地暨
      建物所有權狀影本、存摺影本等在卷可參。茲本院審酌兩
      造之身分、地位，及被告侵害程度等一切情狀，認原告丙○○請求精神慰撫金276,875 元尚屬過高，應予核減為30
      ,000元，尚稱允適。
    3.綜上，原告丙○○因本件車禍共計受有30,000元之損害。
八、按保險人依本法規定給付之保險金，視為加害人或被保險人
    損害賠償金額之一部分；加害人或被保險人受賠償請求時，
    得扣除之，修正前強制汽車責任保險法第30條定有明文（現
    行法則係規定於第32條）。查原告乙○○已自強制汽車責任
    保險人處獲得保險理賠121,442 元之事實，業據原告乙○○
    自承在卷，且被告對此亦未有所爭執，揆諸前揭規定，該金
    額自應於上開原告乙○○得請求之金額中予以扣除。準此，
    原告乙○○上開得請求金額1,260,426 元，經扣除強制汽車
    責任保險金121,442 元後，即為原告乙○○實際可得請求被
    告賠償之金額（即1,138,984元）。
九、從而，原告依據侵權行為法律關係，請求被告分別賠償1,13
    8,984 元、30,000元，及均自起訴狀繕本送達翌日即94年10
    月1 日起至清償日止，按年息5 ％計算之利息，為有理由，
    應予准許；逾此部分之請求，則為無理由，應予駁回。
十、因本案事證已臻明確，兩造其餘主張、陳述及所提之證據暨
    攻擊防禦方法，經本院審酌後，認與本案判斷結果無影響，
    均毋庸再予一一審酌，附此敘明。
十一、本件原告丙○○勝訴部分，係屬所命給付之金額未逾500,
      000 元之判決，應依職權宣告假執行；但被告陳明願供擔
      保請准免為假執行之宣告，亦無不合，爰酌定相當擔保金
      額宣告之。至原告丙○○敗訴部分，其假執行之聲請已失
      所附麗，應併予駁回。另原告乙○○及被告亦均陳明願供
      擔保，聲請宣告假執行或免為假執行，經核原告乙○○勝
      訴部分，於法尚無不合，爰酌定相當之擔保金額分別准許
      之。至原告乙○○其餘假執行之聲請，因該部分之訴業經
      駁回，其假執行之聲請亦失所附麗，應併駁回之。
十二、結論：本件原告之訴為一部有理由，一部無理由，依民事
      訴訟法第79條、第85條第1 項前段、第389 條第1 項第5
      款、第390 條、第392條，判決如主文。
中    華    民    國    95    年    11    月    15    日
                  民事第一庭    法  官  黃若美
上列正本係照原本作成
如對本判決上訴，須於判決送達後20日內向本院提出上訴狀
中    華    民    國    95    年    11    月    15    日
                                書記官  傅明華


司法院資訊處製作；財團法人民間司法改革基金會備份。
